臺灣桃園地方法院刑事判決　　　　　　　94年度訴字第1334號
公　訴　人　臺灣桃園地方法院檢察署檢察官
被　　　告　丙○○
指定辯護人　本院公設辯護人　彭詩雯
上列被告因違反槍砲彈藥刀械管制條例案件，經檢察官提起公訴
（94年度偵字第7565號），本院判決如下：
    主  文
丙○○無罪。
    理  由
一、公訴意旨略以：被告丙○○明知未經許可不得持有手槍及具
    有殺傷力之槍、彈，竟於民國94年2 月上旬某日，未經許可
    在國道一號高速公路苗栗交流道附近，向一姓名年籍不詳綽
    號「阿堂」之人購買美國貝瑞塔廠製92F 型口徑9MM 制式半
    自動手槍1 把（槍枝管制編號：0000000000號）、具殺傷力
    仿貝瑞塔廠牌製造之半自動玩具手槍1 把（槍枝管制編號：
    0000000000號）、制式子彈10顆及具殺傷力之土造子彈2 顆
    。嗣於94年4 月25日凌晨3 時40分許，丙○○攜帶前揭槍彈
    ，駕車行經桃園縣桃園市○○路490 號前，為警查獲，並扣
    得上開手槍、具有殺傷力之玩具手槍各1 把、彈匣2 個、子
    彈12顆。因認被告涉犯槍砲彈藥刀械管制條例第7 條第4 項
    、第8條第4 項及第12 條第4項之持有槍、彈罪。
二、按犯罪事實應依證據認定之，無證據不得認定犯罪事實；又
    被告之自白，不得作為有罪判決之唯一證據，仍應調查其他
    必要之證據，以察其是否與事實相符；而不能證明被告犯罪
    者，應諭知無罪之判決，刑事訴訟法第154 條第2 項、第15
    6 條第2 項及第301 條第1 項分別定有明文。再按，刑事訴
    訟法上所謂認定犯罪事實之證據，係指足以認定被告確有犯
    罪行為之積極證據而言，如未能發現相當證據或證據不足以
    證明，自不能以推測或擬制之方法，以為裁判基礎。而刑事
    訴訟上證明之資料，無論其為直接或間接證據，均須達到通
    常一般之人均不致有所懷疑，而得確信其為真實之程度，始
    得據為有罪之認定，若關於被告是否犯罪之證明未能達此程
    度，而有合理懷疑之存在，致使無從形成有罪之確信，根據
    「罪證有疑，利於被告」之證據法則，即不得遽為不利被告
    之認定，復有最高法院29年上字第3105號及76年台上字第49
    86號判例可資參照。
三、本件公訴意旨認定被告涉嫌持有槍、彈等犯行，係以被告於
    警、偵訊之自白、內政部警政署刑事警察局94年5 月24日刑
    鑑字第0940069897號槍彈鑑定書以及扣案之槍枝2 把、子彈
    12顆為其主要論據。訊據被告堅決否認有何持有槍彈之犯行
    ，辯稱：扣案之槍枝、子彈都是查獲當天一起在車上之案外
    人甲○○所持有的，因當時我吸毒，家人都不理我，是甲○○救了我，所以我在警、偵訊時才一直宣稱槍、彈都是我自
    己的。實際情形是查獲前一天（94年4 月24日）傍晚，我、
    乙○○和甲○○一起從甲○○位於新竹湖口的安宅十街住處
    出發，一路都是乙○○開車，要去桃園找黃日鳳。當天甲○○把槍彈帶出門，放在後座下面，槍彈本來是放在甲○○的
    包包裡，上車後才藏在車上等語。經查：
(1)、被告於警詢時先稱：扣案槍彈是於94年4 月24日中午1 時許
    ，在桃園縣中壢市○號○○○路北上交流道下方放置的，上
    開槍彈是向綽號「阿唐」之男子以新台幣（下同）20萬元購
    得云云（偵查卷第10頁）。於檢察官偵訊時又稱：扣案之槍
    彈是我於農曆過年前在苗栗交流道附近以20萬元向「阿堂」
    買的，買完沒多久在楊梅山上試射過2 發云云（偵查卷第51
    頁）。後於本院訊問時陳稱：扣案槍彈是在94年2 月上旬以
    30萬元向「阿堂」買的，買來時有16顆子彈，1 把槍各試射
    2 顆云云（本院卷第17、30頁）。嗣於本院審理程序中則稱
    ：扣案槍彈是在94年3 月間買的，一直到4 月下旬也就是查
    獲前一天才試射云云（本院卷第51、52頁）。是被告先後數
    次之自白內容，就購買槍彈之價格究為20萬元或30萬元？購
    買之時間究為94年2 月初之農曆過年期間、農曆過年前或者
    94年3 月份？試射之日期係甫購買時或者案發前一天才試射
    ？試射之子彈究為2 顆或4 顆？所述均有不一。且購買槍彈
    及試射槍彈等事，均屬違法違常而需特別謹慎隱密處理之事
    ，與日常生活中頻繁發生之瑣事不同，一般人對此當有特別
    深刻之印象，不至於輕易混淆遺忘，惟被告就購買槍彈之金
    額此等為數不小之數目，以及購買槍彈日期、試射日期、試
    射之子彈數量等情，均無法記憶清楚，則被告上開自白是否
    屬實？即有疑問，仍應調查其他證據以核對其自白是否與實
    情相符。
(2)、扣案之槍彈係在車號AY—0799號自小客車之後座椅墊下所查
    獲，查獲當時係由乙○○駕駛該車，被告坐在副駕駛座，甲○○坐在左後座，黃日鳳坐在右後座，且椅墊下之槍彈並未
    以任何背包、包裝袋或包裝紙包裹，直接裸露放置在椅墊下
    ；又上開汽車之車主係甲○○，該車平日由甲○○使用，偶
    爾會交由乙○○使用，但被告本身並無鑰匙等情，業經乙○○、甲○○及黃日鳳分別於本院審理及警詢時證述明確（偵
    查卷第18至26頁、本院卷第106 、113 至114 頁），並有查
    獲照片2 張在卷可查（偵查卷第31頁）。是扣案之槍彈既未
    以任何背包、包裝袋或包裝紙妥善包裹掩護，即直接放置在
    汽車之後座椅墊下，可見持有該槍彈之人，應係經常使用該
    車，平常即對於上開汽車有事實上管領支配能力之人，才會
    放心將上開槍彈未經包裝，即放置在後座椅墊之下方。而被
    告並非車號AY—0799號汽車之車主，平日不曾使用過上開汽
    車，亦無上開汽車之鑰匙，而案發當時駕車之人為乙○○，
    且該車之車主亦在車上，可見被告於案發當時，對於上開汽
    車並無任何支配管理之權利。再參酌案發時槍彈藏放之位置
    ，距離被告所坐之副駕駛座較遠，離車主甲○○所坐之後座
    較近，且被告並非駕駛人，得以車鑰匙控制車輛之行進、停
    止與置物空間之開啟，則扣案槍彈若確屬被告所有，被告竟
    將此等危險之違禁物品未為隱蔽，直接放置在他人可輕易掌
    控支配、而被告本身反而無法管領支配之位置，且未堅持由
    其駕駛上開汽車，以便掌控車輛之行、止與置物空間之開啟
    ，已屬難以想像之事。
(3)、又證人即查獲員警曹富榮於本院審理時到庭證稱：在查獲現
    場發現槍彈時，有問槍是誰的？不確定到底有無人承認，但
    回警察局時被告就說槍是他的。在現場時我有問甲○○說車
    主是你，槍是否也是你的？他說槍不是他的，他不知道槍是
    誰的？他並沒有提到這部車有跟別人共用或借給別人使用。
    在查獲槍之後，有把車子再搜索一遍，印象中現場有2 個背
    包，被告沒有背背包，但甲○○有背1 個背包，那女子也有
    背一個背包，車上好像沒有背包。甲○○背的背包長約45公
    分、寬約28公分、厚度撐開後約有12公分，當時我檢視過裡
    面沒有東西，所以沒有特別問他背包是誰的，他也沒有說背
    包是誰的。至於那個女生背的小背包很小，連1 把槍都放不
    下等語詳盡（本院卷第89至92頁）；核與甲○○於94年8 月
    11日至本院審理時到庭證述：當天被告和乙○○都沒有背包
    包，我有背包包，就是今日所帶之包包等語（本院卷第114
    、115 頁）；以及乙○○於本院審理時結證稱：當天沒有看
    到被告身上有背包或手提袋等東西，甲○○有背包放車上，
    但沒有背下車等語相符（本院卷第108 頁）。是扣案之槍彈
    既然未經包裝隱蔽即放置在椅墊下方，衡情持有該槍彈之人
    勢必會另行隨身攜帶背包，以便在上車前或離開車子之後，
    將槍彈予以放入或取出，而隨身攜帶於身邊，要無未攜帶任
    何可供裝盛槍彈之背包或袋子，便直接徒手拿取槍彈放入車
    內、或自車內徒手將槍彈取出之可能。而本案查獲時被告既
    未攜帶任何背包或手提包，反觀甲○○所攜帶之背包，其大
    小恰可容納的下2 枝槍枝及其他雜物，有甲○○到庭作證時
    當庭拍攝其所攜帶之背包照片2 張附卷可佐（本院卷第134
    頁），足見案發當時僅有車主甲○○擁有可供裝盛扣案槍彈
    之背包，故扣案之槍彈較有可能係甲○○攜帶放置於車上，
    而被告則無攜帶扣案槍彈至車上之可能。況且，扣案槍彈若
    非屬甲○○所持有之物，而係他人借用該車時所趁機藏放，
    則甲○○在為警查獲當時，應極力澄清該車之使用狀況，並
    告知警方該車曾由他人佔用或曾交由他人使用方是，但甲○○為警查獲當時卻未為上開陳述，迄至警察局製作筆錄時方
    辯稱其曾下車1 小時，留被告單獨在車上；且被告亦係迄警
    局製作筆錄時，方承認扣案槍彈為其所有，由此可見上開汽
    車確實未曾交由被告管領使用，故甲○○在查獲當時才未極
    力澄清此點；惟因從被查獲至送到警察局之過程中，甲○○
    與被告取得由被告頂罪之共識，被告方於警詢中供承扣案之
    槍彈為其持有。故被告辯稱：因甲○○對其有恩，故在警、
    偵訊時才決定替他頂罪等語，亦與上開查獲迄製作警詢筆錄
    之過程相符，應堪採信。
(4)、再者，甲○○於本院審理時證述：案發前一天是在湖口的安
    宅十街與被告碰面，約下午4 、5 點時出門，我是和被告、
    乙○○一起出門的。乙○○是本來就在安宅十街和我在一起
    ，被告是94年4 月24日當天早上才來找我，在此之前，我和
    被告最近一次是在一星期前見面，而這一星期之時間車子都
    是我和乙○○在開。案發前一天下午我開車到桃園去吃朋友
    的滿月酒，之後就在桃園晃等黃日鳳下班，下班後就一起去
    吃宵夜，吃宵夜時因為有喝酒所以才換乙○○開車，之後就
    被查獲等語（本院卷第115 至118 、120 頁）；核與被告供
    稱查獲前一天其與乙○○、甲○○3 人一同自新竹湖口之安
    宅十街出門，車子都不是被告開的等語相符。至於乙○○雖
    然證稱：查獲前一天約晚上9 點多是甲○○開車到新屋交流
    道接我，甲○○開一開以後，就叫我開車，在要去桃園時，
    就換我開車云云，然上開證詞顯與被告與甲○○所述之情節
    不同，且與乙○○本身於警詢時供稱：24日下午6 時許甲○○駕車載被告及黃日鳳至中壢市載我等語亦有歧異，顯見乙○○此部分之證言不實。應以被告與甲○○所述：被告、甲○○與乙○○3 人係於案發前一天一起自新竹湖口出門，且
    途中被告未開過該車等情，方與事實相符。
(5)、末查，甲○○於本院審理時雖然證稱：吃滿月酒時，本來我
    只想包一下禮金就走，但後來遇到朋友，就留下來吃，所以
    只有我和乙○○一起進去吃，吃了1 、2 個小時，這段時間
    被告在車上等，我車鑰匙沒有拔下，當時車停在停車場，但
    被告都沒有進來找我們，我也沒有出去跟被告說我們要留下
    來吃云云，似指被告曾有1 、2 個小時的時間單獨留在車內
    ，而可將槍彈藏放在該車後座椅墊下。然查：甲○○於同前
    日審理時復稱：當天吃完宵夜後本來是要找地方睡覺，睡醒
    後我要載黃日鳳去上班，至於乙○○與被告要去哪裡我不知
    道。被告到安宅十街找我時，好像有帶塑膠袋裝吃的東西，
    下午出門時被告有拿7-11的綠色塑膠袋裝衣服類，被告當天
    並沒有開車去安宅十街等語在卷（本院卷第121 至122 、12
    4 至125 頁）。是被告於94年4 月24日到安宅十街找甲○○
    之前，既有一星期左右之時間並未接觸到上開汽車，且當日
    與甲○○、乙○○一同出門後，被告均未單獨駕駛該車，且
    車主甲○○至桃園找黃日鳳後，亦打算繼續使用該車，並無
    將該車交由被告單獨使用之計畫，準此，被告從頭到尾對於
    該車均無獨立之時間、空間可供掌控支配，被告根本不具有
    實際之管理力，故被告身上縱使持有槍彈，亦會選擇繼續隨
    身攜帶，要無將槍彈從隨身之背包取出，置於他人所管領之
    汽車座位椅墊下之可能。又扣案槍彈若為被告所放置，被告
    應選擇坐在後座以便就近監視管理，豈有坐在距離較遠之前
    座而難以掌控之可能？其次，被告在車上時並未攜帶任何背
    包，已如前述，縱如甲○○所述，被告上車時有攜帶一塑膠
    袋，但衡情一般人不會將槍彈此等具有相當重量之違禁物，
    置於無法裝盛過重物品，且無鈕釦、拉鍊等可供封口隱蔽，
    並係淺色軟質材料而可能透出內容物顏色、形狀之塑膠袋內
    。故被告既未攜帶任何可供裝盛槍彈所用之背包，自無在上
    車前隨身攜帶槍彈，而於上車後再利用甲○○與乙○○進入
    餐廳喝滿月酒之期間，將槍彈藏放於後座椅墊下之可能。
(6)、至於卷內之槍彈鑑定書及扣案槍彈，僅能證明上開槍彈確係
    具有殺傷力之違禁物，尚無法認定上開違禁物係屬何人持有
    。縱上所述，被告於警、偵訊及本院訊問時之自白，既有前
    後所述不一之瑕疵，復參酌扣案之槍彈係在AY—0799號汽車
    後座之椅墊下查獲，並未以任何背包或包裝紙隱蔽，而上開
    汽車之車主、平常使用之人及案發前之駕駛人均非被告，查
    獲當時被告亦非坐在後座，可見被告對於該車並無任何掌控
    支配之管領力。況且，被告並未攜帶任何可供藏放槍彈之手
    提包或背包在身邊，由此益見扣案之槍彈並非被告所持有，
    而置放於車內椅墊下以避免被他人發現。此外，復查無其他
    積極證據，足以證明被告確有持有扣案槍彈之犯行，並使本
    院達到確信，自不得僅因被告曾經自白持有槍彈，即認被告
    有公訴人所指之犯行。故揆諸前開法律規定及判例意旨，自
    應為被告無罪之諭知。
據上論斷，應依刑事訴訟法第301條第1項，判決如主文。
本案經檢察官趙燕利到庭執行職務。
中　　華　　民　　國　　94　　年　　8 　　月　　24　　日
                      臺灣桃園地方法院刑事第十一庭
                              審判長法  官  蔡榮澤
                                    法  官  丁俊成
                                    法  官  游士珺
上正本證明與原本無異。
如不服本判決，應於判決送達後10日內向本院提出上訴狀 (應附
繕本)， 上訴於臺灣高等法院。
                                    書記官  陳淑瓊
中　　華　　民　　國　　94　　年　　8 　　月　　24　　日
